臺灣臺南地方法院刑事裁定　　　　　　　 96年度聲再字第6號
再審聲請人
即受判決人　甲○○
上列聲請人因妨害公務案件，對於本院第二審95年度簡上字第46
9號中華民國96年1月8日確定判決（臺灣臺南地方法院95年度簡
字第2775號、臺灣臺南地方法院檢察署95年度偵字第10028號）
聲請再審，本院裁定如下：
      主　文
再審之聲請駁回。
      理　由
一、聲請意旨略以：警員謝進雄及李幼林因轄區所巡邏之地域竊
    案頻傳，對於在轄區永華國小附近出現之再審聲請人即被告
    ，竟僅因個人觀察，依據主觀懷疑及推測，而進行所謂依法
    盤查，但員警並未說明發動盤查之合理懷疑究竟出於何種理
    由，該二名警察所為證詞之真實性顯有可疑。其次，警員謝
    進雄及李幼林實施盤查之際，竟僅告知其等有盤查權限，被
    告不提出身分證件並與警員爭辯，警員竟然認為被告值得懷
    疑，被告因警員無法說明為何被告可疑，實在不合理，才欲
    離去，並無不當。而警員謝進雄證稱被告對其衝撞，但另一
    警員李幼林卻證稱沒有看到，但法院竟引用上開證據作為被
    告咬傷員警妨害公務之證據。綜上，原審確定判決確有足以
    影響判決之重要證據漏未審酌，爰依法聲請再審。
二、按再審係對確定判決之事實錯誤而為之救濟方法（最高法院
    著有四十三年臺抗字第六○號判例要旨足資參照）。又刑事
    訴訟法第四百二十條第一項第六款所謂「發現確實之新證據
    」，係指該證據於事實審法院判決前業已存在，為法院、當
    事人所不知，不及調查斟酌，至其後始行發現，且就證據本
    身形式觀察，固不以絕對不須經過調查程序為條件，但必須
    顯然可認為足以動搖原有罪確定判決，而為受判決人無罪、
    免訴或輕於原判決所認罪名之判決者為限。亦即該「新證據
    」須可認為確實具有足以動搖原確定判決，而對受判決人為
    更有利判決之「顯然性」外，尚須具備該證據係在事實審法
    院於判決前已存在，因未經發見，不及調查斟酌，或審判時
    未經注意，至其後始行發見之「嶄新性」特質，二者均屬不
    可或缺，倘若未兼備上開學理上所謂「顯然性」與「嶄新性
    」之二種為聲請再審新證據之特性，即不能據為聲請再審之
    原因，最高法院十九年抗字第八號、四十九年臺抗字第七十
    二號等判例要旨足資參照。
三、經查：
  (一)本件再審聲請人以原確定判決有重要證據未及審酌，聲請再
    審，揆諸上開說明，該證據須具備事實審法院於判決前已存
    在，因未經發見，不及調查斟酌，或審判時未經注意，至其
    後始行發現之「嶄新性」特質。惟觀諸聲請意旨所載，均係
    對於原審業經調查審酌之證據，另為抗辯陳述，且原審於審
    判程序亦均有傳喚警員謝進雄及李幼林作證，亦對證人謝進
    雄受再審聲請人所咬傷傷痕予以勘驗，並有調查診斷證明書
    （以上均見本院九十五年度簡上字第四六九號刑事卷宗，第
    二審卷宗審判程序筆錄），是上開供述證據、勘驗證據及文
    書證據，俱不符前述「嶄新性」特質。是聲請意旨上開所稱
    ，均非所謂發見確實之新證據，自不得據為再審之理由。
  (二)再者，刑事訴訟法第四百二十條第一項第六款所謂「發現確
    實之新證據」，係指就該證據本身形式觀察，雖不以絕對不
    須經過調查程序為條件，但必須顯然可認為足以動搖原有罪
    確定判決，而為受判決人無罪、免訴或輕於原判決所認罪名
    之判決者為限。亦即該「新證據」須可認為確實具有足以動
    搖原確定判決，而對受判決人為更有利判決之「顯然性」。
    本件再審聲請人欲以證人對發動盤查不具合法原因，作為應
    開啟再審程序之辯詞。惟查，原審判決依據調查證據所得，
    詳細闡述證人謝進雄及李幼林對於再審聲請人是否依法執行
    勤務，以及再審聲請人咬傷證人謝進雄是否構成對警員依法
    執行職務實施強暴之傷害，對於二人證人所為證述亦詳加剖
    析，得出證詞確實憑信可採；甚至本於被告利益，考量再審
    聲請人所為行為是否構成正當防衛，惟仍不可得有利於再審
    聲請人之結論（見原審判決第三至十頁，有長達八頁之說明
    ）。則原審確已調查斟酌妥當，並就認定犯罪事實所憑之證
    據及其認定之理由，對於再審聲請人被告有利之證據不採納
    之理由，一一論述翔實，是尚難以再審聲請人不合於經驗及
    論理法則之主觀懷疑或推測，而認顯然足以動搖原有罪確定
    判決，是亦與前開所述之「顯然性」不符，亦非發見確實之
    新證據，自不得據為再審之理由。
四、綜上所述，再審聲請人所提出之上開證據，經核與刑事訴訟
    法第四百二十條第一項第六款所謂「發現確實新證據」不符
    ，是本件聲請再審，顯無理由，應予駁回。
中　　華　　民　　國　　96　　年　　3 　　月　　22　　日
             　　 刑事第八庭    審判長法　官　彭喜有
                                      法　官　王慧娟
                                      法　官　李東柏
以上正本證明與原本無異
如不服本裁定應於送達後五日內向本院提出抗告狀
                          　　　      書記官　簡湘雲
中　　華　　民　　國　　96　　年　　3 　　月　　23　　日
